【裁判字號】    99,抗,225
【裁判日期】    990222
【裁判案由】    聲明異議
【裁判全文】
臺灣高等法院民事裁定                   99年度抗字第225號
抗  告  人  甲○○
上列抗告人因與相對人聯宗保全股份有限公司等人間聲請支付命
令事件，聲明異議，對於中華民國99年1月19日臺灣士林地方法
院98年度促字第25654號所為裁定提起抗告，本院裁定如下：
    主  文
原裁定廢棄。
    理  由
一、本件抗告人之抗告意旨略以：伊戶籍雖設於台北市○○○路
    ○段14巷59弄3號，但因伊並未居住於該址，至98年12月30日
    始收受原法院98年度促字第25654號支付命令（下稱系爭支
    付命令），而伊於法定期間內之99年1月18日聲明異議，自
    屬合法，而原法院不查，即逕以伊異議逾期為由，裁定駁回
    伊異議，顯屬違誤，求予將原裁定廢棄等語。
二、按送達於住居所、事務所或營業所不獲會晤應受送達人者，
    得將文書付與有辨別事理能力之同居人或受僱人，民事訴訟
    法第137條第1項固定有明文。惟依民法第20條第1項之規定
    ，依一定事實足認以久住之意思，住於一定之地域者，即為
    設定其住所於該地。顯見我國民法關於住所之設定，兼採主
    觀主義及客觀主義之精神，必須主觀上有久住一定地域之意
    思，客觀上有住於一定地域之事實，該一定之地域始為住所
    ，故住所並不以登記為要件，戶籍登記之處所固得資為推定
    住所之依據，惟倘有客觀之事證，足認當事人已久無居住該
    原登記戶籍之地域，並已變更意思以其他地域為住所者，即
    不得僅憑原戶籍登記之資料，一律解為其住所（最高法院97
    年度台抗字第118號裁定意旨參照）。再按民事訴訟法第137
    條第1項所謂之同居人，係指與應受送達人居住一處共同為
    生活者而言。關於是否同居之認定，應以是否有居住一處並
    共同為生活之事實為準，至戶籍地址則僅係依戶籍法所為登
    記之事項，並非認定住居所之唯一標準（最高法院94年度台
    抗字第687號裁定意旨參照）。經查：
    (一)、抗告人雖設籍於「台北市○○○路○段14巷59弄3號」（
        見原法院卷第25頁戶籍謄本），惟觀諸相對人於聲請系
        爭支付命令前，與抗告人間往來之存證信函均寄送「台
        北市○○街○段300巷19號」（見原法院卷第35頁、第51
        頁），且相對人於本件支付命令聲請狀內，亦載明抗告
        人之送達處所為「台北市○○街○段300巷19號」（見原
        法院卷第4頁），則抗告人主張其並未居住於前開戶籍
        地，並非全然無據；又原法院將系爭支付命令送達予抗
        告人之前開戶籍地，係由一名「謝秀滿」之人所代收（
        見原法院卷第43頁送達證書），然抗告人既否認該名「
        謝秀滿」為其同居人，且依卷附戶籍謄本所示（見原法
        院卷第25頁），亦無法證明該名「謝秀滿」與抗告人有
        同居一處共同生活之事實，則該名謝秀滿是否為抗告人
        之同居人，實非無疑。
    (二)、依上說明，原法院未予查明抗告人之真正住居所，逕以
        戶籍地作為抗告人之送達地址，並以「謝秀滿」為抗告
        人之同居人，認定其於98年12月25日代收系爭支付命令
        （見原法院卷第43頁），即已生合法送達之效力為由，
        裁定駁回抗告人於99年1月18日之異議，於法自有未洽
        。從而，抗告意旨指摘原裁定不當，求予廢棄，為有理
        由。爰由本院將原裁定廢棄，發回原法院另為適當之處
        理。
三、據上論結，本件抗告為有理由，爰裁定如主文。
中    華    民    國    99    年    2     月    22    日
                    民事第十三庭
                        審判長法  官  蕭艿菁
                              法  官  陳姿岑
                              法  官  楊絮雲
正本係照原本作成。
不得再抗告。
中    華    民    國    99    年    2     月    22    日
                              書記官  王秀雲

司法院資訊處製作；財團法人民間司法改革基金會備份。
